臺灣屏東地方法院刑事判決　　　　　　　94年度訴緝字第25號
公　訴　人　臺灣屏東地方法院檢察署檢察官
被　　　告　甲○○　男　54歲.
　　　　　　　　　　（現於屏東看守所羈押中）
上列被告因偽造文書等案件，經檢察官提起公訴（93年度核退偵
字第21號），本院改依簡式審判程序審理，判決如下：
    主  文
甲○○連續違反不得使大陸地區人民非法進入臺灣地區之規定，
累犯，處有期徒刑陸月，如易科罰金，以佰元折算壹日。
    事  實
一、甲○○曾因違反肅清煙毒條例、麻醉藥品管理條及稅捐稽徵
    法案件，經法院合併定應執行刑五年六月，於八十六年一月
    二十四日假釋出監，嗣未經撤銷假釋，於九十年二月一日假
    釋期滿。
二、甲○○仍不知悔改，明知大陸地區人民未經許可，不得以非
    法方法進入臺灣地區，且其與大陸地區人民余茂蘭（余茂蘭
    部分，業經本院判決確定）並無結婚真意，為使余茂蘭非法
    進入台灣地區，竟透過余茂蘭在大陸友人「阿英」之安排，
    於民國九十年七月五日，由「阿英」安排甲○○與無結婚真
    意之余茂蘭一起在大陸地區福建省寧德市民政局辦理結婚登
    記，並取得福建省寧德市公證處出具之（２００１）寧證字
    第一六三一號「結婚公證書」，甲○○隨後先返回台灣地區
    。甲○○與大陸地區女子余茂蘭共同基於明知為不實之事項
    而使公務員登載於職務上所掌公文書後行使之犯意，由甲○
    ○於九十年七月二十七日持前開結婚證書至財團法人海峽交
    流基金會（下稱海基會）取得驗證證明書，並於同年七月三
    十一日持前開結婚公證書及海基會證明，至屏東縣枋寮鄉戶
    政事務所，明知上開婚姻係屬虛偽而無效，仍填具余茂蘭為
    其配偶等不實內容之結婚登記申請書，據以申請辦理結婚之
    戶籍登記，使該戶政事務所不知情且無實質審查權限之公務
    員，將余茂蘭為甲○○配偶之不實事項，登載於職務上所掌
    之戶籍登記文書上，足生損害於戶政機關對結婚登記及戶籍
    資料管理之正確性。甲○○隨即於九十年八月十三日檢具不
    實之戶籍資料，至屏東縣警察局枋寮分局建興派出所辦理對
    保而行使之，並填具內容不實之「大陸地區人民進入台灣地
    區保證書」一紙予負責承辦之員警王新德，使該員警將「甲
    ○○與余茂蘭係夫妻關係」之不實事項登載於該保證書之簽
    註意見欄上，足以生警察機關對大陸地區人士來台管理之正
    確性。嗣於九十年八月二十五日，甲○○復持結婚公證書、
    海基會證明書、登載不實之大陸地區人民進入台灣地區保證
    書、戶籍謄本等相關資料，並填具「大陸地區人民進入台灣
    地區旅行證申請書」，向內政部警政署入出境管理局（下稱
    入出境管理局）以配偶來台探親為由，申請大陸地區人民余
    茂蘭入境，而行使上開登載不實之公文書，並經承辦公務員
    實質審核後，核准發給大陸地區女子余茂蘭台灣地區旅行證
    ，余茂蘭乃順利於同年十二月二十日由高雄小港機場非法入
    境台灣地區，並向建興派出所辦理報到後，至九十一年六月
    二十日期滿出境。
二、九十一年六月十四日，甲○○與余茂蘭復承上使公務員登載
    不實及使大陸地區人民非法方法進入臺灣地區之概括犯意聯
    絡，再由甲○○持前開不實登載之戶籍資料，前往屏東縣警
    察局枋寮分局建興派出所辦理對保而行使之，並填具內容不
    實之「大陸地區人民進入台灣地區保證書」一紙予負責承辦
    之員警王新德，使該員警將「甲○○與余茂蘭係夫妻關係」
    之不實事項登載於該保證書之簽註意見欄上，足以生警察機
    關對大陸地區人士來台管理之正確性。嗣於九十一年六月二
    十日，甲○○再持上開不實登載之大陸地區人民進入台灣地
    區保證書、戶籍謄本等相關資料，並填具「大陸地區人民進
    入台灣地區旅行證申請書」，向入出境管理局再以配偶來台
    探親為由，申請大陸地區人民余茂蘭入境，而行使上開登載
    不實之公文書，並經承辦公務員實質審核後，核准發給大陸
    地區女子余茂蘭台灣地區旅行證，余茂蘭乃順利於同年九月
    十二日由高雄小港機場非法入境台灣地區，並辦理報到手續
    後，至九十二年三月十二日期滿出境。
三、九十二年三月十日，甲○○與余茂蘭復承上使公務員登載不
    實及使大陸地區人民非法方法進入臺灣地區之概括犯意聯絡
    ，再由甲○○持前開不實登載之戶籍資料前往屏東縣警察局
    枋寮分局崁頂派出所（當時戶籍已遷移）辦理對保而行使之
    ，並填具內容不實之「大陸地區人民進入台灣地區保證書」
    一紙予負責承辦之員警李江河，使該員警將「甲○○與余茂
    蘭係夫妻關係」之不實事項登載於該保證書之簽註意見欄上
    ，足以生警察機關對大陸地區人士來台管理之正確性。嗣於
    九十二年三月十二日，甲○○再持上開不實登載之大陸地區
    人民進入台灣地區保證書、戶籍謄本等相關資料，並填具「
    大陸地區人民進入台灣地區旅行證申請書」，向入出境管理
    局再以配偶來台探親為由，申請大陸地區人民余茂蘭入境，
    而行使上開登載不實之公文書，經承辦公務員實質審核後，
    核准發給大陸地區女子余茂蘭台灣地區旅行證，余茂蘭又順
    利於九十二年八月三日由金門非法入境後轉入台灣地區，並
    向崁頂派出所辦理報到手續後，嗣於九十三年一月三十日二
    十三時四十五分，為警方在屏東縣枋寮鄉○○村○○路一七
    八巷四七號查獲。
四、案經屏東縣警察局枋寮分局報請台灣屏東地方法院檢察署檢
    察官偵查起訴。
    理  由
一、右揭犯罪事實業據被告甲○○及被告余茂蘭於本院審理時坦
    承不諱，且經證人即警員李江河、及證人陳順旦於偵查中證
    述被告余茂蘭與甲○○並未居住於設籍地屏東縣崁頂鄉○○
    村○○路十八號等語明確（九十三年度核退偵字第二一號卷
    第四四至第四五頁、第五八頁至第五九頁），此外，並有屏
    東縣枋寮戶政事務所函附之結婚登記申請書、戶籍謄本，海
    基會證明書、結婚公證書、結婚證書、入出境管理局函附之
    出入境查詢資料、大陸地區人民進入台灣地區旅行證申請書
    、大陸地區人民進入台灣地區保證書、戶籍謄本、委託書、
    入出境許可書及入出境管局九十三年十月二十日境平苑字第
    ０九三二０一八九一四０號函附卷可參（上開偵查卷第六二
    至第七六頁、第八二至第八五頁、警卷第十六至第十八頁、
    本院卷第一四三頁），足證被告甲○○之自白與事實相符，
    是本件事證明確，被告犯行洵堪認定，應依法論科。
二、按被告甲○○行為後，臺灣地區與大陸地區人民關係條例第
    七十九條第一項已於九十二年十月二十九日修正公布，於同
    年十二月三十一日施行，其違反同條例第十五條第一款規定
    不得使大陸地區人民非法進入臺灣地區罪，法定刑由舊法之
    五年以下有期徒刑、拘役或科或並科新台幣五十萬元以下罰
    金，提高為一年以上七年以下有期徒刑，得併科新台幣一百
    萬元以下罰金，比較新舊法，以舊法較有利於被告，依刑法
    第二條第一項但書之規定，應適用最有利於行為人之法律即
    修正前臺灣地區與大陸地區人民關係條例第七十九條第一項
    處罰。是核被告所為，係犯修正前臺灣地區與大陸地區人民
    關係條例第七十九條第一項之違反不得使大陸地區人民非法
    進入臺灣地區規定罪、刑法第二百十六條、第二百十四條之
    行使明知為不實事項而使公務員登載於職務上所掌之公文書
    罪。被告余茂蘭與甲○○就行使明知為不實之事項而使公務
    員登載於職務上所掌公文書之犯行，有犯意聯絡及行為分擔
    ，均為共同正犯。被告使公務員在職務上所掌之公文書為不
    實登載後，復持以行使，其使公務員在職務上所掌之公文書
    登載不實之低度行為已為行使之高度行為所吸收，不另論罪
    。又被告先後行使上開登載不實之公文書及違反不得使大陸
    地區人民非法進入臺灣地區規定行為，均時間緊接，所犯罪
    名相同，顯係出於概括之犯意為之，為連續犯，均依刑法第
    五十六條之規定以一罪論，並加重其刑。被告所犯上開修正
    前臺灣地區與大陸地區人民關係條例第七十九條第一項之違
    反不得使大陸地區人民非法進入臺灣地區規定罪，與行使明
    知為不實事項而使公務員登載於職務上所掌之公文書罪之二
    罪間，有方法結果之牽連關係，應依刑法第五十五條之規定
    從一重之修正前之使大陸地區人民非法進入臺灣地區罪處斷
    。公訴意旨就被告所犯違反不得使大陸地區人民非法進入臺
    灣地區規定之行為，於犯罪事實欄雖已敘及，惟起訴法條欄
    漏未論列，應予敘明。又被告曾因違反肅清煙毒條例、麻醉
    藥品管理條及稅捐稽徵法案件，經法院合併定應執行刑五年
    六月，於八十六年一月二十四日假釋出監，嗣未經撤銷假釋
    ，於九十年二月一日假釋期滿，以已執行論，有臺灣高等法
    院被告全國前案紀錄表在卷足憑，其於前案執行完畢後，五
    年以內再犯有期徒刑以上之罪，為累犯，依法加重其刑，並
    遞加重之。爰審酌被告以假結婚方式使大陸人士非法入境臺
    灣，不僅損害戶政與警察機關對於大陸人士來台管理資料之
    正確性，亦對社會治安隱藏有潛在之危險，犯後坦承犯行、
    態度尚佳等一切情狀，量處如主文所示之刑，並諭知易科罰
    金之折算標準。
三、公訴意旨另以：被告甲○○於九十年八月二十五日（起訴書
    漏未記載日期），向入出境管理局以配偶來台探親為由，申
    請大陸地區人民余茂蘭入境，並致入出境管理局該管公務員
    不知有偽而於上開旅行證申請書之公文書上，記載被告甲○
    ○與余茂蘭於「民國九十年七月五日結婚」等不實事項，並
    致入出境管理局該管公務員核准發給大陸地區女子余茂蘭台
    灣地區旅行證，足以生損害於入出境管理局對於大陸地區人
    士入出境管理之正確性，而認為被告此部分另構成刑法第二
    百十四條明知不實事項使公務員登載不實罪嫌。惟按刑法第
    二百十四條所謂使公務員登載不實事項於公文書罪，須一經
    他人之聲明或申報，公務員即有登載之義務，並依其所為之
    聲明或申請予以登載，而屬不實之事項者，始足構成，若其
    所為之聲明或申報，公務員尚須為實質之審查，以判斷其真
    實與否，始得為一定之記載者，即非本罪所稱使公務員登載
    不實，最高法院七十三年台上字第一七一○號判例足資參照
    。查入出境管理局受理大陸地區人民進入臺灣地區，以書面
    審查為原則，實質審查為例外，此有境管局九十三年十月二
    十日境平苑字第０九三二０一八九一四０號函文在卷可稽（
    本院卷第一四三頁），堪認境管局就大陸地區人民申請入境
    案件，尚須為實質之審查，以判斷其真實與否，是被告此部
    分尚不構成刑法第二百十四條之明知不實事項使公務員登載
    不實罪（最高法院八十九年度台上字第七九一九號判決意旨
    亦足參照），惟公訴人認此部分與前揭論罪科刑部分，具有
    連續犯之裁判上一罪關係，爰不另為無罪之諭知。
據上論斷，依刑事訴訟法第二百九十九條第一項、第二百七十三
條之一第一項，修正前臺灣地區與大陸地區人民關係條例第十五
條第一款、第七十九條第一項、刑法第十一條前段、第二條第一
項但書、第二十八條、第五十六條、第二百十六條、第二百十四
條、第五十五條、第四十七條、第四十一條第一項前段，罰金罰
鍰提高標準條例第一條前段、第二條。
本案經檢察官何克昌到庭執行職務。
中　　華　　民　　國　　94　　年　　6 　　月　　24　　日
                  刑事第三庭    法  官  柯雅惠
以上正本證明與原本無異。
如不服本判決應於收受本判決送達後十日內向本院提出上訴書狀，
其未敘述上訴理由者，並得於提起上訴後十日內向本院補提理由
書狀（均須按他造當事人之人數附繕本）「切勿逕送上級法院」
中　　華　　民　　國　　94　　年　　6 　　月　　24　　日
                                書記官  葉祝君
附錄：
修正前臺灣地區與大陸地區人民關係條例第十五條第一款
左列行為不得為之：
一  使大陸地區人民非法進入臺灣地區。
修正前臺灣地區與大陸地區人民關係條例第七十九條第一項
違反第十五條第一款規定者，處五年以下有期徒刑、拘役或科或
併科新臺幣五十萬元以下罰金。
刑法第二百十六條 (行使偽造變造或登載不實之文書罪)
行使第二百十條至第二百十五條之文書者，依偽造、變造文書或
登載不實事項或使登載不實事項之規定處斷。
刑法第二百十四條 (使公務員登載不實罪)
明知為不實之事項，而使公務員登載於職務上所掌之公文書，足
以生損害於公眾或他人者，處三年以下有期徒刑、拘役或五百元
以下罰金。
